【裁判字號】    89,訴,552
【裁判日期】    891113
【裁判案由】    損害賠償等
【裁判全文】
臺灣嘉義地方法院民事判決  八十九年度訴字第五五二號
    原      告  丙○○
    訴訟代理人  甲○○
    被      告  嘉義市文化大亨大樓管理委員會
    法定代理人  乙○○
右當事人間請求損害賠償等事件，本院判決如左：
    主    文
被告應不得拒絕原告閱覽嘉義市文化大亨大樓規約及區分所有權人會議紀錄。
原告其餘之訴駁回。
訴訟費用由被告負擔百分之一，餘由原告負擔。
原告假執行之聲請駁回。
    事    實
甲、原告方面：
  一、聲明：
  （一）被告應將嘉義市○○街一七七號地下室之柴油發電機遷移，交還原告停車位
        ，並給付原告自民國八十三年四月起至返還日止，按月以新台幣（下同）四
        百二十五元計算之損失賠償金，並按年息百分之五計算之利息。
  （二）確認管理費收費之金額為每月一千四百八十三元三角六分，被告應返還自八
        十三年四月起至八十七年九月三十日止，超收之管理費一萬七千零九十八元
        五角六分，及自超收日起至返還日止，依年息百分之五計算之利息。
  （三）被告應讓原告原告閱覽其保管之公有文書及帳戶進出情形。
  （四）原告願供擔保，請准宣告假執行。
  二、陳述：
  （一）原告所有坐落嘉義市○○街一七七號三樓二房屋及地下室編號二十一號停車
        位係八十五年三月十八日向訴外人何賢能購買，其中地下室停車位部分，依
        建物平面圖標示，寬二．五公尺，長六公尺，遭被告柴油發電機占用，只剩
        下寬二．五公尺，長五．一五公尺，合計被占用二．一二五平方公尺，如以
        他戶車位出租每月三千元計算，原告基於買賣房地概括承受之市場習性，請
        求被告自八十三年四月起，應給付原告每月損害金四百二十五元。
  （二）被告主張管理費是依每戶總坪數以每坪四十元計算，然以現戶總數實計結果
        ，沒有一戶是以每坪四十元計算，原有之計費方法錯誤，依公寓大廈管理條
        例第十條第二項，應按共有比例分擔，被告每月收費一十萬一千六百元，依
        共有比例分擔結果，原告基於買賣房地概括承受，請求被告給付從八十三年
        四月至八十七年九月底，共五十四個月向原告超收之一萬七千零九十八元。
  （三）原告對被告所保管之公有文書疑點重重，實有閱覽必要，依民事訴訟法第二
        百六十九條第二項、第三百四十四條第二項、內政部公寓大廈規約範本第四
        條等規定，請求被告讓原告閱覽被告保管之公有文書及帳戶進出情形，包括
        自八十三年四月起之各項會議紀錄、簽到簿及出席委託書之原始資料、建商
        交付之原始收費明細表、地下室之原始設計圖及竣工圖說、及自八十五年四
        月一日起管理費收費憑據、支出憑據、會計帳冊，各年度定期存款、活期存
        款、零用金等進出情形，公共設施設備清冊、固定資產與雜項購置明細、區
        分所有權人與區分所有權比例名冊、自八十三年四月起被告與管理公司保固
        廠商及委託、委任廠商簽立之契約書原本。
  三、證據：提出建物測量成果圖、建物登記謄本各二件、收費表、買賣契約書、管
      理費收據、地下室車位使用證明書、大廈區分所有權人房屋面積表、八十六年
      度第一次委員會會議記綠各一件，並聲請勘測停車位。
乙、被告方面：
  一、聲明：
  （一）原告之訴駁回。
  （二）如受不利之判決，願供擔保請准宣告免為假執行。
  二、陳述：
  （一）文化大亨大樓地下室公共設施及停車住設置均由建商福檳建設股份有限公司
        （下稱福檳公司）按其設計興建，停車住計劃分二十八位，當初任由購買戶
        按其意願自行選擇承購，原告現使用之二十一號車位原係何賢能承購，再由
        被告向何賢能購得，故面積之大小、位置之優劣，純屬雙方買賣關係，與被
        告無關。且地下室所有公共設施自建商移交後，迄未變動，何來占有？
  （二）管理費收費標準係由建商召集之住戶大會決議依住戶坪數每坪四十元收費，
        經過區分所有權人會議決議沿用，且被告係依對原告請求給付管理費乙案，
        業經鈞院審理終結，現正執行中，原告係欲翻案，始提起本訴訟。
  （三）文化大亨大樓現有住戶五十九戶均能遵行公寓大廈管理條例，惟原告拒繳管
        理費，不盡住戶義務，只想享受權利，被告不同意原告閱覽文件。
  三、證據：提出管理費收費標準分析表、民事判決確定證明書、裁定確定證明書、
      地下室車位使用證明書、收費標準分析表、地下室使用規定、八十四年住戶大
      會簽到簿、代收管理費及管理基金明細表、八十八年區分所有權人會議紀錄及
      簽到簿、公寓大廈管理組織報備證明、嘉義市政府函各一件。
丙、本院依職權調取本院八十八年度嘉小字第二二三號給付管理費案卷。
    理    由
一、本件原告起訴主張：原告所有坐落嘉義市○○街一七七號三樓二房屋及地下室編
    號二十一號停車位係八十五年三月十八日向訴外人何賢能購買，其中地下室停車
    位部分，遭被告柴油發電機占用二．一二五平方公尺；又被告主張管理費是依每
    戶總坪數以每坪四十元計算，然應依公寓大廈管理條例第十條第二項，按共有比
    例分擔，被告自八十三年四月至八十七年九月底，共向原告超收一萬七千零九十
    八元；再原告對被告所保管之公有文書有閱覽必要，為此請求被告將嘉義市○○
    街一七七號地下室之柴油發電機遷移，交還原告停車位，並給付原告自八十三年
    四月起至返還日止，按月以四百二十五元計算之損失賠償金，並按年息百分之五
    計算之利息，並確認管理費收費之金額為每月一千四百八十三元三角六分，被告
    應返還自八十三年四月起至八十七年九月三十日止，超收管理費一萬七千零九十
    八元五角六分，及自超收日起至返還日止，依年息百分之五計算之利息，及讓原
    告原告閱覽其保管之公有文書及帳戶進出情形等語。被告則以：文化大亨大樓地
    下室公共設施及停車住設置均由建商福檳公司按其設計興建，停車位計劃分二十
    八位，當初任由購買戶按其意願自行選擇承購，原告現使用之二十一號車位原係
    何賢能承購，再由被告向何賢能購得，故面積之大小、位置之優劣，純屬雙方買
    賣關係，與被告無關；又管理費收費標準係由建商召集之住戶大會決議依住戶坪
    數每坪四十元收費，經過區分所有權人會議決議沿用，被告請求原告給付管理費
    乙案，亦經鈞院審理終結，現正執行中，原告係欲翻案，始提起本訴訟；且文化
    大亨大樓現有住戶五十九戶均能遵行公寓大廈管理條例，惟原告拒繳管理費，不
    盡住戶義務，只想享受權利，被告不同意原告閱覽文件等語置辯。
二、原告主張其所有坐落嘉義市○○街一七七號三樓二房屋及地下室停車位係八十五
    年三月十八日向訴外人何賢能購買之事實，業據其提出建物登記謄本各二件、買
    賣契約書、地下室車位使用證明書等為證，且為被告所不爭執，自堪信為真實。
三、經查，原告主張其位於文化大亨大樓地下室編號二十一號停車位遭被告設置之發
    電機占用部分面積之事實，為被告所否認，辯稱發電機係建商福檳公司設置，被
    告並未變動，當初任由購買戶按其意願自行選擇承購停車位，原告現使用之二十
    一號車位原係何賢能承購，故面積之大小、位置之優劣，純屬雙方買賣關係，與
    被告無關等語。經查，被告主張之上開事實，固據其提出建物測量成果圖、地下
    室車位使用證明書為證，惟建商依建築設計圖規劃向建管機關申請設置之停車位
    ，與實際出售之停車位面積不一定相符，倘當事人之契約未約定車位面積應依建
    商建造執照之設計為準，尚不得逕以建商向主管機關設計建造之測量成果圖為契
    約之內容，而應依契約之約定為認定之依據；且依上開建物測量成果圖、地下室
    車位使用證明書停車位之設置位置及大小觀之，該建物測量成果圖所繪車位之面
    積各不相等，而地下室車位使用證明書上停車位配置圖之各車位則大小相等，二
    者顯有差異，就此，原告並未能證明其前手何賢能與建商福檳公司，有何以該建
    物測量成果圖之車位面積為購買車位之面積之約定，自不能逕以測量成果圖所載
    即認定原告車位之大小，而應以契約之約定為準，然原告所提地下室車位使用證
    明，僅有車位配置圖，並未約定車位長、寬、高度，原告復不能舉證證明其購買
    之車位面積為何，無從計算被告之發電機是否占用其停車位，從而，原告請求被
    告將嘉義市○○街一七七號地下室之柴油發電機遷移，交還原告停車位，並給付
    原告自八十三年四月起至返還日止，按月以四百二十五元計算之損失賠償金，並
    按年息百分之五計算之利息，尚屬無據，應予駁回。
四、次按「共用部分、約定共用部分之修繕、管理、維護，由管理負責人或管理委員
    會為之。其費用由公共基金支付或由區分所有權人按其共有之應有部分比例分擔
    之。」、「前項共用部分、約定共用部分之管理、維護費用，區分所有權人會議
    或規約另有規定者，從其規定。」，公寓大廈管理條例第十條第二項前段、第三
    項定有明文。本件原告另主張管理費應依公寓大廈管理條例第十條第二項規定，
    由區分所有權人按共有比例分擔，故被告自八十三年四月至八十七年九月底，共
    向原告超收之一萬七千零九十八元之事實，為被告所否認，辯稱文化大亨大樓管
    理費之收費標準，係由建商召集之住戶大會決議以住戶坪數每坪四十元收費，經
    過區分所有權人會議決議沿用等語，並提出提出管理費收費標準分析表收費標準
    分析表、八十四年住戶大會簽到簿、八十八年區分所有權人會議紀錄及簽到簿各
    一件為證，被告對此復未加以爭執。是依上開說明，本件管理費用既已經住戶規
    約規定，且為區分所有權人會議決議沿用，對此公寓大廈區分所有權人之自治事
    項，法院即無介入以確定其管理費之負擔方式之必要，原告倘對收費之標準有不
    同意見，自應於區分所有權人會議提出討論，循會議決議之方式而變更收費標準
    ，其訴請法院確定其管理費依比例負擔，實非有理。至原告另主張被告超收管理
    費乙節，既係以依共有比例平均分擔為計算方法，與現行收費標準顯有不同，且
    被告亦自承該大樓之管理費係依坪數收費（見本院八十九年九月二十五日言詞辯
    論筆錄），核與被告收取管理費之標準無異，則被告依住戶規約及區分所有權人
    會議之決議向原告收取管理費，自無超收情事，此亦經本院於八十八年度嘉小字
    第二二三號兩造間給付管理費事件確定在卷，從而，原告請求被告返還超收之管
    理費及法定遲延利息，亦屬無理由。
五、再按「利害關係人於必要時，得請求閱覽規約及前條之會議紀錄，管理負責人或
    管理委員會不得拒絕。」、「管理委員會應向區分所有權人會議負責，並向其報
    告會務。」，公寓大廈管理條例第三十三條、第三十六條分別定有明文。依上開
    規定，可知公寓大廈之利害關係人，固得請求閱覽規約及會議紀綠，然管理委員
    會既係對區分所有權人會議負責，而非對各區分所有權人負責，則對於管理委員
    會就公寓大廈管理條例第三十四條所定會務之執行，各區分所有權人如有疑議，
    仍應經由區分所有權人會議行使監督權，尚不得僅為個人所需，即任意請求管理
    委員提出所有保管之文書、帳冊、資料等資料供其閱覽。本件原告請求閱覽被告
    保管之文書及帳冊資料乙事，為被告所拒絕，然原告既為現有住戶，且係了解其
    權益是否受損而有閱覽規約及區分所有權人會議紀錄之必要，依公寓大廈管理條
    例第三十三條規定，被告不得拒絕，至被告雖辯稱因原告未繳納管理費，無權利
    閱覽云云，然原告請求閱覽規約及區分所有權人會議紀錄之權利與其給付管理費
    之義務，並非基於雙務契約之對價關係而生，自無同時履行抗辯問題，被告所辯
    顯不足採，從而，本件原告請求閱覽規約及區分所有權人紀錄，被告已明示拒絕
    讓原告閱覽，原告上開請求，即屬有據，應予准許。至原告請求閱覽被告保管之
    其他會議紀錄、簽到簿及出席委託書之原始資料、建商交付之原始收費明細表、
    地下室之原始設計圖及竣工圖說、及自八十五年四月一日起管理費收費憑據、支
    出憑據、會計帳冊，各年度定期存款、活期存款、零用金等進出情形，公共設施
    設備清冊、固定資產與雜項購置明細、區分所有權人與區分所有權比例名冊、自
    八十三年四月起被告與管理公司保固廠商及委託、委任廠商簽立之契約書原本等
    諸多資料，既屬無據，且與本件無關，而無令被告於訴訟中提出之必要，原告此
    部分之請求應予駁回。
六、原告陳明願供擔保，聲請宣告假執行，就其勝訴部分，因該部分非關於財產權之
    訴訟，核與民事訴訟法第三百九十條規定不合，其假執行之聲請應予駁回。至於
    原告其餘假執行之聲請，因訴之駁回亦失所附麗，應併予駁回。
七、本件事證已臻明確，兩造其餘主張及舉證，核與判決結果無影響，毋庸逐一論述
    ，併此敘明。
八、據上論結，原告之訴為一部有理由，一部無理由，依民事訴訟法第七十九條但書
    判決如主文。
中      華      民      國    八十九    年     十一     月     十三     日
~B臺灣嘉義地方法院民事第二庭
~B    法  官  羅秀緞
右為正本係照原本作成
如對本判決上訴須於判決送達後廿日內向本院提出上訴狀
中      華      民      國    八十九    年     十一     月      十七    日
~B    書記官  王博昭


司法院資訊處製作；財團法人民間司法改革基金會備份。
